【裁判字號】    98,審訴,4358
【裁判日期】    981225
【裁判案由】    侵權行為損害賠償
【裁判全文】
臺灣臺北地方法院民事判決            98年度審訴字第4358號
原      告  乙○○
被      告  甲○○
上列當事人間請求侵權行為損害賠償事件，原告提起附帶民事訴
訟，經本院刑事庭以98年度簡上附民字第20號裁定移送前來，本
院於民國98年12月11日言詞辯論終結，判決如下：
    主      文
被告應給付原告新臺幣參仟元。
原告其餘之訴駁回。
訴訟費用由被告負擔五分之三，餘由原告負擔。
本判決第一項得假執行。
    事實及理由
一、原告主張：被告於民國97年8月20日17時30分許，在伊位於
    臺北市中正區○○○路9巷11號5樓住處之門口樓梯間，與伊
    討論訴外人張逸寧、張逸雯（即被告之女）租賃房屋之租金
    退還事宜，雙方意見不合產生爭執，被告竟以「王八蛋」之
    言詞對伊辱罵，除伊之名譽遭受貶損，精神亦受有損害，爰
    依民法第184條第1項前段、第195條第1項規定，請求被告賠
    償非財產上損害等語，並聲明：被告應給付新臺幣（下同）
    5000元。
二、被告則辯以：本事件起因於原告拒絕退還押租金予張逸寧、
    張逸雯所引起，伊一時情緒激動始於於原告所指時、地對原
    告說「王八蛋」等語，並聲明原告之訴駁回。
三、原告主張被告於上開時地對伊辱罵「王八蛋」等語，為被告
    所不爭執，而被告因此犯有公然侮辱人罪，經本院刑事庭98
    年度簡字第832號及98年度簡上字第170號刑事判決判決拘役
    15日確定，復經本院調取上開刑事卷宗查明無誤，原告主張
    之上開事實，自堪信為真正。
四、原告主張被告於上開時地以「王八蛋」等語辱罵原告，嚴重
    貶損原告之名譽，為被告所否認，並以前詞置辯，是本件所
    應審究者為：(一)原告之名譽是否受損？(二)若原告名譽受損，
    被告應否負擔侵權行為損害賠償責任？原告所請求之精神慰
    撫金是否適當？玆論述如下：
  (一)按名譽有無受損害，應以社會上對個人評價是否貶損作為判
    斷之依據，苟其行為足以使他人在社會上之評價受到貶損，
    不論其為故意或過失，均可構成侵權行為，其行為不以廣佈
    於社會為必要，僅使第三人知悉其事，亦足當之，最高法院
    90年台上字第646號著有判例意旨可資參照。查，「王八蛋
    」一詞在本國社會多作為令人不屑之形容詞，而被告於原告
    住處樓梯間當面指稱原告「王八蛋」，不僅出入樓梯間之不
    特定人可得見聞，證人林薇（即與張逸寧、張逸雯共同向原
    告承租房屋之人）復於警詢時證稱其在屋內即聽聞被告所為
    之辱罵等語（見臺灣臺北地方法院檢察署97年度他字第8046
    號偵查卷第21頁），衡諸一般社會通念，應足認原告在社會
    上之評價已受到貶損。
  (二)次按因故意或過失，不法侵害他人之權利者，負損害賠償責
    任；另不法侵害他人之身體或健康者，被害人雖非財產上之
    損害，亦得請求賠償相當之金額，民法第184條第1項前段、
    第195條第1項前段分別定有明文。
    1.原告之名譽因被告所為而受有損害，既如前述，則被告應
      依民法第184條第1項前段、第195條第1項前段規定負擔損
      害賠償之責，亦堪認定。雖被告辯稱其係因張逸寧、張逸
      雯受不公平待遇而一時情緒激動所致，惟張逸寧、張逸雯
      非租賃房屋之承租人，為被告所不否認，徵諸上開偵查卷
      附房屋租賃契約書亦甚明瞭（見上開偵查卷第23-26頁）
      ，因此縱有被告所述之不公平情事，亦應由承租人林薇出
      面處理，被告以原告不退還押租保證金予張逸寧、張逸雯
      之理由，即對原告指稱「王八蛋」，於情於理均非妥適，
      尚不得據以阻卻其不法，被告此項抗辯自非可取。
    2.原告雖請求被告賠償5000元，惟所謂賠償相當之金額，自
      應以實際加害情形與其名譽權之影響是否重大，及被害人
      之身分地位與加害人經濟狀況等關係定之（最高法院47年
      台上字第1221號判例意旨參照）。被告對原告辱罵，其手
      段雖然違法而不可採，惟其乃出於愛護女兒之本意，且斟
      酌事件之偶發性，被告之行為對原告名譽之侵害堪稱輕微
      ，原告請求被告賠償5000元，顯然過高。爰審酌兩造目前
      均無工作，及上開行為惡性及名譽受損程度等情狀，認原
      告之請求以3,000元為適當。
  (三)從而，原告依民法第184條第1項前段、第195條第1項前段規
    定，請求被告賠償3,000元，為有理由，應予准許；逾此部
    分之請求，則無理由，應予駁回。又本件所命給付金額未逾
    50萬元，爰依民事訴訟法第389條第1項第5款規定，依職權
    宣告假執行。
五、本件事證已臻明確，兩造其餘攻擊防禦方法及所提證據，核
    與本件判決結果不生影響，爰不另一一論述，併予敘明。
六、訴訟費用負擔之依據：民事訴訟法第79條（惟依刑事訴訟法
    第504條第2項規定，經刑事庭移送前來部分免納裁判費，故
    兩造均無庸負擔附帶民事訴訟移送裁定移送部分之裁判費）
    。
中    華    民    國    98    年    12    月    25    日
                  民事第六庭  審判長法  官  朱漢寶
                                    法  官  蔡和憲
                                    法  官  許純芳
以上正本係照原本作成。
本判決不得上訴。
中    華    民    國    98    年    12    月    25    日
                                    書記官  陳怡君

司法院資訊處製作；財團法人民間司法改革基金會備份。
